最高法院刑事判決　　　　　　九十六年度台上字第七三九一號
上　 訴　 人　台灣高等法院台中分院檢察署檢察官
上訴人即被告　甲○○
上列上訴人等因被告違反毒品危害防制條例案件，不服台灣高等
法院台中分院中華民國九十六年七月十九日第二審判決（九十六
年度上訴字第七四六號，起訴案號：台灣彰化地方法院檢察署九
十五年度偵字第二九二八號、第三八五八號、第六六七六號、第
六六七七號），提起上訴，本院判決如下：
    主  文
原判決撤銷，發回台灣高等法院台中分院。
    理 由
原判決認定上訴人即被告（下稱被告）甲○○有如原判決事實欄
所載之犯行，因而撤銷第一審之科刑判決，改判仍論處被告共同
連續販賣第一級毒品罪刑（累犯，處有期徒刑七年六月，褫奪公
權五年）；固非無見。
惟查：(一)按中華民國九十六年罪犯減刑條例已於民國九十六年
七月四日公布，並於同年七月十六日施行。依該條例第六條規定
，對於同條例第三條所定不予減刑而未發覺之罪，於該條例施行
前至施行之日起三個月內自首而接受裁判者，依第二條第一項規
定予以減刑。原判決於九十六年七月十九日宣判，論處被告毒品
危害防制條例第四條第一項之罪，屬上開減刑條例第三條第一項
第七款不得減刑之罪，而原判決事實欄既認定被告於本件偵查犯
罪之機關發覺前自首，主動供出販賣海洛因犯行，如果屬實，竟
未依上開規定予以減刑，有判決不適用法則之違法。(二)有罪判
決書應分別記載犯罪事實及理由，而事實一欄，為判斷其適用法
令當否之準據，法院應將依職權認定與論罪科刑有關之事實，翔
實記載，然後於理由內逐一說明其憑以認定之證據，以使事實認
定與理由說明，互相適合，方為合法；倘若事實認定與理由說明
不相一致，或事實欄與理由欄之記載前後齟齬，按諸刑事訴訟法
第三百七十九條第十四款後段規定，均屬判決理由矛盾，當然為
違背法令。原判決事實認定：被告與其夫何憲明（另案審理中）
二人，於九十四年十一月間某日至九十五年三月二十一日止，先
後多次在彰化縣或南投縣等地，非因販賣而購入數量不詳之第一
級毒品海洛因後，由何憲明在彰化縣社頭鄉○○村○○○路二三
三號住處內，將第一級毒品海洛因與葡萄糖以不詳比例混合後加
以分裝，除供己施用外，竟起意販賣，共同基於販賣海洛因以營
利之概括犯意，而分別於原判決附表壹編號1至4所示之時間、地
點，以該附表所列之數量、價格，先後共計「至少」二十六次販
賣第一級毒品海洛因予鄭安傑、陳盈全、張圳結、蕭奮吉四人。
每次成交之價量「至少」各如附表壹編號1至4所示，共計「至少
」得款新台幣（下同）二萬四千元等情。如果屬實，似認被告販
賣海洛因予鄭安傑、陳盈全、張圳結、蕭奮吉等四人之犯罪時間
係至九十五年三月二十一日止。惟原判決附表壹所列被告最後犯
罪行為，係九十五年三月五日販賣予蕭奮吉。原判決此部分事實
之記載前後矛盾。且依原判決附表壹編號２所列，認定被告共同
販賣海洛因予陳盈全之時間係自九十四年二月十日起至同年三月
四日止（見原判決正本第十八頁）；惟原判決理由欄所引用作為
判決證據之陳盈全供詞，則係供稱於九十四年二月間向被告購買
毒品（見原判決正本第四頁）；其事實認定與理由之說明，互相
齟齬，亦有理由矛盾之違法。又原判決就其附表壹編號３部分，
認定被告販賣海洛因予張圳結之時間係至九十五年二月十一日，
及編號４部分認定被告販賣海洛因予蕭奮吉之時間係至九十五年
三月五日，均未敘明其判斷之依據及認定之理由，亦有理由不備
之違誤。(三)有罪判決書，依刑事訴訟法第三百零八條之規定，
應記載事實，此所稱之事實，非僅指犯罪之行為而言，即犯罪之
時間、處所、犯罪次數等舉凡與論罪科刑有關之事項，均應依法
詳加認定，予以明確之記載，使達可得確定之程度，以為適用法
律之依據，並以判明判決事實是否與起訴事實具有同一性。又按
毒品危害防制條例第十九條第一項規定，犯第四條至第九條、第
十二條、第十三條或第十四條第一項、第二項之罪者，其供犯罪
所用或因犯罪所得之財物，均沒收之，如全部或一部不能沒收時
，追徵其價額或以其財產抵償之。該條之規定係採義務沒收主義
，法院並無斟酌之餘地。是審理事實之法院，就被告販賣毒品之
次數及販賣所得，自應詳加調查，明白審認，並在事實欄明確記
載，以明刑罰權之範圍，否則即難認係適法。原判決上引事實就
被告販賣毒品次數及販賣所得，未明白認定，而以「至少二十六
次」、「至少得款二萬四千元」等語籠統記載，理由亦說明「至
少二十六次」、「販賣毒品所得至少二萬四千元」（見原判決正
本第十二頁、第十六頁）；致無從判斷刑罰權之範圍，判決自有
違誤。以上，或為檢察官及被告上訴意旨所指摘，或為本院得依
職權調查之事項，應認原判決有撤銷發回更審之原因。另原判決
敘明不另為無罪諭知部分，檢察官起訴指與前揭撤銷部分有裁判
上一罪關係，基於審判不可分原則，應一併發回。
據上論結，應依刑事訴訟法第三百九十七條、第四百零一條，判
決如主文。
中　　華　　民　　國　九十六　年　 十二　 月　 二十　 日
                      最高法院刑事第十一庭
                          審判長法官  林　永　茂
                                法官  蘇　振　堂
                                法官  蕭　仰　歸
                                法官  何　菁　莪
                                法官  王　居　財
      本件正本證明與原本無異
                                      書  記  官
中　　華　　民　　國　九十六　年　十二　　月　二十四　日
                                                      v
